最高法院刑事判決　　　　　　　　　 111年度台上字第3378號
上　訴　人　蔡學宗


原審辯護人　黃柏嘉律師
上列上訴人因違反槍砲彈藥刀械管制條例案件，不服臺灣高等法
院中華民國111年4月22日第二審判決（111年度上訴字第527號，
起訴案號：臺灣基隆地方檢察署110 年度偵字第4027號），由原
審辯護人代為上訴，本院判決如下：
    主  文
上訴駁回。
    理  由
按原審之辯護人得為被告之利益而上訴，刑事訴訟法第346 條前
段定有明文。本件上訴人蔡學宗係由其原審辯護人黃柏嘉律師，
於法定上訴期間內，為上訴人之利益，以上訴人之名義具狀提起
第三審上訴，合先敘明。
次按刑事訴訟法第377 條規定：上訴於第三審法院，非以判決違
背法令為理由，不得為之。是提起第三審上訴，應以原判決違背
法令為理由，係屬法定要件。如果上訴理由書狀並未依據卷內訴
訟資料，具體指摘原判決不適用何種法則或如何適用不當，或所
指摘原判決違法情事，顯與法律規定得為第三審上訴理由之違法
情形，不相適合時，均應認其上訴為違背法律上之程式，予以駁
回。
查：
本件原判決撤銷第一審之科刑判決，改判仍依想像競合犯之例
  ，從一重論處上訴人犯修正前槍砲彈藥刀械管制條例第8條第4
  項之非法持有可發射子彈具殺傷力之槍枝罪刑（一行為觸犯非
  法持有可發射子彈具殺傷力之槍枝罪、槍砲彈藥刀械管制條例
  第12條第4項之非法持有子彈罪，累犯，處有期徒刑2年4 月，
  併科罰金新臺幣【下同】5萬元，罰金如易服勞役，以1千元折
  算1 日），並為沒收之宣告，已綜合卷內所有證據資料及調查
  證據之結果，敘明認定上訴人有原判決犯罪事實欄一所載未經
  許可，持有可發射子彈具有殺傷力之改造手槍1 枝（槍枝管制
  編號0000000000）及制式子彈3顆、非制式子彈3顆等犯行之得
  心證理由。並對於上訴人否認犯罪所持辯解：我是於民國 109
  年3月19日被警察查獲槍彈（此部分犯行業經原審法院以110年
  度上訴字第2194號判決判處罪刑，並經本院以111 年度台上字
  第779 號判決上訴駁回確定，下稱「前案」），才知道「冠軍
  」之前放在我基隆市中正區豐稔街租屋處（下稱豐稔街址）的
  提袋裡面有槍彈，後來基隆市警察局刑事警察大隊警員梁國恭
  跟我說應該還有另一把槍，並且「冠軍」透過李國民告知還有
  1 把短槍在豐稔街址屋頂橫樑處，當時我早已搬離該址，為了
  交槍才特地回去尋找，找到後就放在車子準備拿去給梁國恭，
  結果被其他警員以不相關的另案聲請搜索票，先行查獲，我沒
  有支配管領、持有本案槍彈之犯意，且本案與前案槍彈是「冠
  軍」同時放在豐稔街址，自為前案確定判決效力所及，應為免
  訴之判決等語，如何認為均不可採等情，詳予指駁（見原判決
  第2至7頁）。並敘明如何應適用刑法第62條規定酌減其刑等旨
  （見原判決第9至11頁）。
經核原判決之採證認事並無違反經驗法則、論理法則，亦無任
  意推定犯罪事實、違背證據法則、判決理由不備、理由矛盾或
  不適用法則、適用法則不當之違誤；且本件之科刑，並未逾法
  定刑度，亦無濫用量刑職權之情事，自難率指為違法。
再：
㈠依卷內資料，前案判決於理由欄內業已說明如何認定前案之槍
  彈係上訴人所置放等旨（見第一審卷第167至168頁），核與原
  判決於理由欄內論述如何認「冠軍」將前案與本案槍彈攜至豐
  稔街址後，係由上訴人依其個人居住經驗及對現場環境之瞭解
  ，自尋適合地點收納等情（見原判決第3至4頁），並無不符，
  難謂有何調查證據職責未盡或判決不備理由之違誤。
㈡刑事法上一事不再理原則，在屬包括一罪之繼續犯固應適用，
  但並非所有反覆或繼續實行之行為，皆一律可認為包括之一罪
  ，而僅受一次評價，仍須從行為人主觀上是否自始即具有單一
  或概括之犯意，以及客觀上行為之時空關係是否密切銜接，並
  依社會通常健全觀念，認屬包括之一罪為合理適當者，始足以
  當之。尤以行為人實行犯罪後，於經司法警察（官）或檢察官
  查獲後，其反社會性及違法性已具體表露，行為人已有受法律
  非難之認識，其主觀上之犯意及客觀上之犯罪行為，俱因此而
  中斷，包括一罪之犯行至此終止。行為人主觀上難謂與查獲前
  之犯罪行為係出於同一犯意，客觀上受一次評價之事由亦已消
  滅，自不得再與前案以一罪論。原判決已說明上訴人前案非法
  寄藏槍彈之行為，於109年3月19日為警查獲時即已終止，其後
  持有本案槍彈之行為，應屬另起犯意，非前案之行為繼續，不
  能認係同一案件而為前案判決之既判力效力所及等旨（見原判
  決第6至7頁），經核於法無違，亦無判決不備理由之違誤。
上訴人之上訴意旨並未依據卷內訴訟資料，具體指摘原判決有
  何違背法令之情形，仍執陳詞，指稱：原判決與前案判決對於
  槍彈係由「冠軍」或上訴人收納之認定不同，有調查職責未盡
  及判決理由不備之違法，又上訴人持有本案槍彈係前案寄藏行
  為之繼續，應為前案判決效力所及，原判決認係另行起意有違
  論理法則，亦有理由不備之違法等語，僅就原審採證認事適法
  職權行使及原判決已明白論斷之事項，再為爭執，核與法律規
  定得為第三審上訴理由之違法情形不相適合。
綜上，應認上訴人之上訴為違背法律上之程式，予以駁回。
據上論結，應依刑事訴訟法第395條前段，判決如主文。
中    華    民    國   111    年    7     月    28    日
                  刑事第四庭審判長法  官  林  立  華  
                                  法  官  謝  靜  恒  
                                  法  官  林  瑞  斌  
                                  法  官  王  敏  慧  
                                  法  官  李  麗  珠  
本件正本證明與原本無異
                                  書記官
中    華    民    國   111    年    8     月    2     日